# 法定盈余公积必须提吗？

提问人：wzdyx888 时间：2012-01-19 22:17:07
公司法第一百六十七条规定： 1.公司分配当年税后利润时，应当提取利润的百分之十列入公司法定公积金。公司法定公积金累计额为公司注册资本的百分之五十以上的，可以不再提取。
法条上说的是“应当”，不是“必须”，请问有什么法律规定必须提取吗？ 我审计的客户注册资本 2000 万，法定盈余公积若干年前是 700万，之后一直没有提取过，原因是股东不想提，但没有文件和决议，这符合规定吗？如果需要继续提取，有什么法律依据吗？

回答人：chenyiwei
《公司法》第 204 条：公司不依照本法规定提取法定公积金的，由县级以上人民政府财政部门责令如数补足应当提取的金额，可以对公司处以二十万元以下的罚款。

提问人：yemingzhu1980 时间：2012-01-20 22:13:55
回复 wzdyx888 的帖子
法定盈余公积累计达到注册资本的50%时可以不再提起，但是 我理解如果企业非得超过注册资本的比例提取，我个人认为也是可以的。

回答人：chenyiwei
事实上，如果法定盈余公积超过注册资本的 50 ％后企业选择继续提取的，则超过部分实质上变成了一项任意盈余公积。

提问人：wzdyx888 时间：2012-01-20 23:31:51
回复 yemingzhu1980 的帖子
可是现在的情况是企业没有提够50%，是否必须计提法定盈余公积到50%？

回答人：chenyiwei
按每年净利润的 10 ％提取，无需一次提足。

提问人：huangyuanhua 时间：2012-01-21 15:50:07
回复 chenyiwei 的帖子
请问陈版：
企业采用新会计准则，账面会计利润为正数，但税法上还存在未弥补亏损或者说还在继续亏损，是否需要按公司法计提盈余公积？

回答人：chenyiwei
计提法定盈余公积的依据是会计上的净利润，与税务上是否存在未弥补亏损无关。

提问人：stone30 时间：2014-05-09 11:58:58
167 条规定的是“公司分配当年税后利润时，应当提取利润的百分之十列入公司法定公积金”，是否应该理解为公司要分配利润，必须先计提盈余公积；那不分配利润时呢，没说必须计提了。重点是，表述的强制性存在“分配利润时”这个前提。法定盈余公积是否可以废除了，让人理解的不明不白

回答人：chenyiwei
这是老问题了，因为这一条不是用会计语言写的。但在实务操作中，绝大部分企业仍然是按照本期净利润相应计提法定盈余公积的，并不是分配股利时才计提。对“分配利润”应当从广义的角度去理解。

提问人：snowing2 时间：2015-12-06 10:06:52
陈老师，我这儿有个情况向咨询您一下，就是这个单位是个外资企业，但据企业人说按国有企业模式进行管理，一直未计提法定盈余公积和任意盈余公积，也未提取企业发展基金、职工福利基金，今年中期拟对股东进行股利分配，外管局要求其先计提法定盈余公积后，才能分配股利，故企业在 2015 年按照上年净利润的10%提取了法定盈余公积后分配了股利，请问陈老师，这样提取有什么问题吗？

回答人：chenyiwei
看该公司章程中是约定提取三项基金还是法定盈余公积，按公司章程的约定办理。

提问人：yutaosz 时间：2016-09-15 17:08:31
请教陈版，公司法上所说的“法定公积金”就是指法定盈余公积吧，不包括资本公积吧？

回答人：chenyiwei
是的。

提问人：sniper_xh 时间：2017-02-08 09:32:19
请教陈老师，如果企业上年度亏损，本年度盈利，本年度法定盈余公积应当弥补上年度亏损后，再按10%计提吗？还是要看公司的章程规定，若未规定先弥补上年度亏损，则直接按本年度净利润提取10%法定盈余公积？

回答人：chenyiwei
如果期初未分配利润为负数，则本期的盈利应首先抵冲该负数，如果本期的盈利大于期初未分配利润的负数余额，则按两者之间的差额的 10 ％计提本年度的法定盈余公积。

回答人：chenyiwei
如果期初未分配利润仍为正数，则上年度的亏损已被以前年度累积的未分配利润自动弥补。此时直接按本期净利润的 10 ％计提法定盈余公积。